【裁判字號】    99,竹簡,93
【裁判日期】    990528
【裁判案由】    損害賠償
【裁判全文】
臺灣新竹地方法院民事簡易判決          99年度竹簡字第93號
原      告  乙○○○
            丙○○
兼  上二人
訴訟代理人  戊○○
被      告  丁○○
訴訟代理人  甲○○
上列當事人間請求損害賠償事件，本院於民國九十九年五月二十
一日辯論終結，判決如下：
    主  文
被告應給付原告乙○○○新臺幣壹萬肆仟柒佰捌拾元。
被告應給付原告丙○○新臺幣柒仟玖佰陸拾元。
被告應給付原告戊○○新臺幣捌仟陸佰玖拾元。
原告其餘之訴駁回。
訴訟費用新臺幣貳佰貳拾元由被告負擔新臺幣壹佰柒拾貳元，餘
新臺幣肆拾捌元由原告乙○○○負擔。
本判決第一、二、三項得假執行。
    事實及理由
一、原告起訴主張：被告於民國98年7月20日下午4時30分許，駕
    駛車牌號碼M8—3908號自用小客車沿新竹縣竹北市○○○路
    往中華路方向行駛，嗣行經新竹縣竹北市○○○路與縣政13
    路口前，本應注意車前狀況，並與前車保持隨時可以煞停之
    距離，作隨時停車之準備，而當時天氣晴朗、日間自然光線
    、視距良好，依當時情形並無不能注意之情事，竟疏於注意
    ，乃自後追撞在前停等紅燈由原告戊○○所駕駛搭載原告乙○○○、丙○○之車牌號碼3J—8027號自用小客車車尾，致
    原告戊○○因此受有頭部鈍傷之傷害，原告乙○○○、丙○○分別受有頭部鈍傷、頭頸部鈍傷等傷害，原告乙○○○所
    有之車牌號碼3J—8027號自用小客車亦受有損害。原告因車
    禍受傷帶來生活種種不便及家人之不便，使原告精神上帶來
    困擾，且原告丙○○因在美國工作，必需抱病回美國工作，
    又因被告不告不理態度，迫使原告丙○○專程返台提起告訴
    。爰依侵權行為之法律關係請求被告賠償損害，請求項目及
    金額如下：
（一）原告乙○○○部分共新臺幣（下同）62,160元：
    (一)醫療費：1,830元。
    (二)汽車修理費：10,330元。
    (三)精神上之損害：50,000元。
（二）原告丙○○部分共140,774元：
    (一)醫療費：60,774元，包括下列二部分
    (1)在台灣就醫部分：3,060元。
    (2)在美國就醫部分：57,714元。
    (二)返國及回美國機票費：30,000元。
    (三)精神上之損害：50,000元。
（三）原告戊○○部分共54,090元：
    (一)醫療費：4,090元。
    (二)精神上之損害：50,000元。
（四）為此聲明：
    (一)被告應給付原告乙○○○62,160元。
    (二)被告應給付原告丙○○140,774元。
    (三)被告應給付原告戊○○54,090元。
二、被告答辯聲明及要領：
（一）答辯：被告確有上開駕駛車牌號碼M8—3908號自用小客車
      ，因過失撞到原告戊○○所駕駛搭載原告乙○○○、丙○○之車牌號碼3J—8027號自用小客車車尾，致原告受傷，
      但原告請求之精神損害賠償金額太高，且否認原告丙○○
      在美國就醫支出醫療費單據之真正及真實，原告丙○○往
      返台灣美國之機票費不得請求，車損之請求零件應折舊。
（二）聲明：原告之訴駁回。
三、法院之判斷：
（一）原告上開主張被告駕駛車牌號碼M8—3908號自用小客車，
      因過失追撞原告戊○○所駕駛搭載原告乙○○○、丙○○
      之車牌號碼3J—8027號自用小客車車尾，致原告戊○○受
      有頭部鈍傷，原告乙○○○、丙○○分別受有頭部鈍傷、
      頭頸部鈍傷等傷害，並致原告乙○○○所有之車牌號碼3J
      —8027號自用小客車受有損害之事實，已據提出診斷證明
      書影本3份、醫療單據16份、汽車行車執照影本暨汽車修
      理費統一發票、估價單影本各1份為證，復據被告自認，
      且有臺灣新竹地方法院檢察署檢察官98年度偵字第7498號
      聲請簡易判決處刑書、本院98年度竹北交簡字第836號刑
      事簡易判決在卷可稽，並據本院依職權調取本院98年度竹
      北交簡字第836號刑事卷核閱屬，自堪信為真實。
（二）按被告疏未注意車前狀況，致所駕駛之自用小客車追撞前
      方停等紅燈由原告戊○○所駕駛搭載原告乙○○○、丙○○之車牌號碼3J—8027號自用小客車車尾，致原告3人均
      受傷，並致原告乙○○○所有之車牌號碼3J—8027號自用
      小客車受有損害，足徵被告就本件車禍之發生確有過失，
      且原告3人之受傷及原告乙○○○所有之車牌號碼3J—802
      7號自用小客車受損與被告之過失有相當因果關係，被告
      自應就本件車禍負過失侵權行為責任。
（三）按因故意或過失，不法侵害他人之權利者，負損害賠償責
      任。不法侵害他人之身體者，被害人雖非財產上之損害，
      亦得請求賠償相當之金額，民法第184條第1項前段、第19
      5條第1項前段分別定有明文。查被告因過失致原告身體受
      有傷害，揆諸上開規定，原告依侵權行為之法律關係請求
      被告賠償財產上之損害及非財產上之損害，即非無據。茲
      就原告請求被告賠償之各項損害，是否應予准許，逐一說
      明如下：
    (一)醫療費部分：
     (1)原告乙○○○部分：
       原告乙○○○因本件車禍受有頭部鈍傷後，先後於98年7
       月20日、98年7月23日、98年8月6日至馬偕紀念醫院新竹
       分院就醫治療；並於98年12月22日至行政院衛生署新竹
       醫院就醫治療，合計支出醫療費用1,730元，有原告乙○○○提出之馬偕紀念醫院新竹分院醫醫療單據影本3紙、
       診斷證明書影本1紙及行政院衛生署新竹醫院醫療費用收
       據1紙在卷可參，並有本院依職權調取之馬偕紀念醫院新
       竹分院病歷資料附卷可稽，復為被告所不爭執，應認係
       治療所必需之費用。至原告乙○○○另主張98年8月6日
       馬偕紀念醫院新竹分院醫療單據100元之證明書費用，則
       非屬治療所必需，應予剔除。據此，原告乙○○○請求
       被告賠償之醫療費用於1,730元範圍內，為有理由，應予
       准許，逾此部分之主張，即非有據，應予駁回。
     (2)原告丙○○部分：
     原告丙○○因本件車禍受有頭頸部鈍傷後，先後於98年7
       月20日、98年7月23日至馬偕紀念醫院新竹分院就醫治療
       ，合計支出醫療費用2,960元，有原告丙○○提出之馬偕
       紀念醫院新竹分院醫醫療單據影本3紙暨診斷證明書影本
       1紙在卷可參，並有本院依職權調取之馬偕紀念醫院新竹
       分院病歷資料附卷可稽，復為被告所不爭執，應認係治
       療所必需之費用。至原告丙○○另主張98年7月23日馬偕
       紀念醫院新竹分院醫療單據100元之證明書費用，則非屬
       治療所必需，應予剔除。據此，原告丙○○請求被告賠
       償之醫療費用於2,960元範圍內，為有理由，應予准許，
       逾此部分之主張，即非有據，應予駁回。
     原告丙○○雖另主張因本件車禍受傷後，曾自98年7月29
       日起至99年1月22日止先後12次在美國就醫治療，共支出
       醫療費用美金1832.19元（折合新台幣為57,714元），並
       提出外文醫療單據影本16紙為證，惟此已為被告否認文
       書之真正，原告丙○○復未舉證證明該外文醫療單據影
       本16紙之真正，且亦未舉證證明該外文醫療單據之醫療
       行為為何？是否係因本件車禍受傷之醫療？據此，原告
       原告丙○○主張因本件車禍受傷後，曾自98年7月29日起
       至99年1月22日止先後12次在美國就醫治療，共支出醫療
       費用美金1832.19元（折合新台幣為57,714元）部分，自
       無從准許。
     (3)原告戊○○部分：
       原告戊○○因本件車禍受有頭部鈍傷後，先後於98年7月
       20日、98年7月23日、98年8月6日、98年8月20日、98年9
       月3日（原告戊○○提出之醫療明細表誤載為98年9月30
       日）至馬偕紀念醫院新竹分院就醫治療；並於98年8月17
       日、98年8月24日（原告戊○○提出之醫療明細表誤載為
       98年8月27日）、98年8月31日至行政院衛生署新竹醫院
       就醫治療，合計支出醫療費用3,690元，有原告戊○○提
       出之馬偕紀念醫院新竹分院醫醫療單據影本5紙、診斷證
       明書影本1紙及行政院衛生署新竹醫院醫療費用收據3紙
       在卷可參，並有本院依職權調取之馬偕紀念醫院新竹分
       院病歷資料附卷可稽，復為被告所不爭執，應認係治療
       所必需之費用。至原告戊○○另主張98年8月6日、98年9
       月3日馬偕紀念醫院新竹分院醫療單據100元、300元之證
       明書費用，則非屬治療所必需，應予剔除。據此，原告
       戊○○請求被告賠償之醫療費用於3,690元範圍內，為有
       理由，應予准許，逾此部分之主張，即非有據，應予駁
       回。
    (二)汽車修理費部分：
    (1)按因故意或過失不法侵害他人之權利者，負損害賠償責任
      ；又汽車、機車或其他非依軌道行駛之動力車輛，在使用
      中加損害於他人者，駕駛人應賠償因此所生之損害；不法
      毀損他人之物者，被害人得請求賠償其物因毀損所減少之
      價值，民法第184條第1項前段、第191條之2、第196條分
      別定有明文。又物被毀損時，被害人除得依據民法第196
      條請求賠償外，並不排除民法第213條至第215條之適用，
      依民法第196條請求賠償物被毀損所減少之價額，得以修
      復費用為估定之標準，但以必要者為限（例如：修理材料
      以新品換舊品，應予折舊），亦有最高法院77年度第9次
      民事庭會議決議、最高法院73年度台上字第1574號判決可
      資參照。
    (2)查原告乙○○○所有之車牌號碼3J—8027號自用小客車因
      本件車禍受損，雖已支付修復費用10,330元（包括工資7,
      800元、零件2,530元），有原告乙○○○提出之估價單、
      統一發票在卷可證。惟查，原告乙○○○請求被告賠償車
      輛受損所減少之價額，應以必要者為限，而原告乙○○○
      所有之車牌號碼3J—8027號自用小客車係82年6月出廠，
      89年11月2日發照，有行車執照附卷可憑，算至本件車禍
      事故發生時（即98年7月20日）已使用超過5年以上，依前
      揭說明，其以新品取代舊品間之差價應予折舊扣除。是故
      關於原告乙○○○所有之車牌號碼3J—8027號自用小客車
      因毀損所減少之價額，既得以必要之修復費用為估定之標
      準，而依行政院公佈之「固定資產耐用年數表」及「固定
      資產折舊率表」，自用小客車耐用年數5年，採定率遞減
      法計算折舊，每年折舊369/1000，惟採用定率遞減法者，
      最後1年之折舊額，加歷年折舊累計額，總和不得超過該
      資產成本原額之9/10，即自用小客車使用年數逾5年以上
      ，折舊累計額雖已逾9/10，惟仍以9/10列計折舊額，即自
      用小客車使用年數逾5年以上之殘值為1/10。據此，原告
      乙○○○所有之車牌號碼3J—8027號自用小客車更新零件
      折舊後之必要修復費用即為253元（計算方式2,530×1/10
      ＝253）。從而，原告乙○○○得請求被告賠償之必要修
      復費用即為工資7,800元及折舊後之零件253元，合計為8,
      053元【計算式為：7,800＋253＝8,053】。
    (三)原告丙○○返國及回美國機票費部分：
      查原告丙○○雖主張因被告不告不理，迫使原告丙○○專
      程返國提起刑事告訴，而支出往返機票費30,000元等語。
      然查，姑不論原告丙○○並未舉證證明確有因返國提起刑
      事告訴，而支出往返機票費30,000元之事實，已難採憑；
      況縱認原告丙○○確有因返國提起刑事告訴，而支出往返
      機票費30,000元之事實，然亦屬原告丙○○行使刑事告訴
      權之行為，亦難認係因被告侵權行為所生之損害。從而，
      原告丙○○請求被告賠償返國及回美國之機票費30,000元
      ，自屬無據，無從准許。
    (四)精神上之損害部分：查被告因過失致原告3人身體均受有
      傷害，核屬不法侵害原告3人之身體權，原告3人主張因之
      均受有精神上之損害，衡諸一般社會觀念，應堪足採信。
      又被告之過失與原告3人受有精神上痛苦之損害結果，確
      有相當因果關係。據此，原告3人主張依侵權行為之法律
      關係，請求被告賠償非財產上之損害，即屬有據。茲本院
      審酌兩造於車禍發生時之年紀，原告乙○○○、丙○○、
      戊○○分別為約79歲、50歲、43歲，被告約29歲；原告乙○○○為小學畢業，現無工作，有土地、房屋、汽車、投
      資及利息所得等財產價值約190萬元、原告丙○○為高中
      畢業，在美國從事學校餐廳業務，有土地、房屋、存款利
      息所得等財產價值約221萬元、原告戊○○為高中畢業，
      現無工作，97年有股利、獎金所得共26,196元及投資股權
      面額70,090元；被告為大學畢業，有工作，97年薪資所得
      515,059元，另有1,160元之股利所得，業據原告陳明在卷
      ，並有兩造之戶籍資料及財產所得明細、勞保局被保險人
      投保資料查詢、原告丙○○出具之委任狀等在卷可參可稽
      ；參以被告係因過失致原告3人受傷而受有精神上之痛苦
      ，及原告3人分別係受有頭部鈍傷及頭頸部鈍傷，分別歷
      經數次門診治療所引起之精神上痛苦程度等一切情狀，認
      原告乙○○○、丙○○、戊○○均請求被告賠償非財產上
      之損害50,000元，均尚屬過高，應予核減為各5,000元，
      始為適當，逾此部分之主張，即均非有據，應均予駁回。
（四）從而，原告3人依據侵權行為之法律關係，原告乙○○○
      請求被告給付14,783元（即醫療費用1,730元＋汽車修理
      費8,053元＋精神上之損害5,000元＝14,783元）；原告丙○○請求被告給付7,960元（即醫療費用2,960元＋精神上
      之損害5,000元＝7,960元）；原告戊○○請求被告給付8,
      690元（即醫療費用3,690元＋精神上之損害5,000元＝8,6
      90元），為有理由，應予准許。至逾上開部分以外之請求
      ，則均無理由，應予駁回。
四、假執行之宣告：
    本件係依民事訴訟法第427條第1項適用簡易訴訟程序所為被
    告一部敗訴之判決，應依同法第389條第1項第3款規定，就
    原告勝訴部分，依職權宣告假執行。
五、確定訴訟費用額：本件原係原告於刑事訴訟程序提起之附帶
    民事訴訟，並經本院刑事庭裁定移送本院民事庭審理，依刑
    事訴訟法第504條第2項規定，就刑事過失傷害損害賠償部分
    應免納裁判費。惟原告乙○○○於刑事附帶民事訴訟經裁定
    移送本院民事庭審理後，擴張請求汽車修理費部分，應繳納
    裁判費220元，爰就此部分併確定訴訟費用額如主文。
六、本件判決之基礎已臻明確，兩造其餘之攻擊、防禦方法及舉
    證，核與判決結果無影響，爰不一一予以論列，併此敘明。
七、據上論結，本件原告之訴為一部有理由，一部無理由，依民
    事訴訟法第436條第2項、第79條、第87條第1項、第389條第
    1項第3款，判決如主文。
中    華    民    國    99    年    5     月    28    日
                              臺灣新竹地方法院新竹簡易庭
                                  法  官  汪  銘  欽
以上正本係照原本作成。
如對本判決上訴，須於判決送達後二十日內向本院提出上訴狀。
中    華    民    國    99    年    5     月    28    日
                                  書記官  嚴  翠  意

司法院資訊處製作；財團法人民間司法改革基金會備份。
